【裁判字號】    95,瑞簡,25
【裁判日期】    950919
【裁判案由】    損害賠償
【裁判全文】
臺灣基隆地方法院民事判決              95年度瑞簡字第25號
原      告  甲○○
被      告  丙○○
參  加  人  乙○○
上列當事人間請求損害賠償事件，本院於民國95年9月5日言詞辯
論終結，判決如下：
    主  文
被告應給付原告新臺幣貳萬柒仟玖佰貳拾參元，及民國自九十五
年五月十一日起至清償日止，按週年百分之五計算之利息。
原告其餘之訴駁回。
訴訟費用由被告負擔十九分之五，餘由原告負擔。
參加訴訟所生費用，由參加人負擔。
本判決原告勝訴部分得假執行；但被告如以新臺幣貳萬柒仟玖佰
貳拾參元預供擔保，免為假執行。
    事實及理由要領
一、原告起訴主張：原告配偶廖國勝於民國95年2月10日下午7時
    左右，駕駛原告所有車號1907－FM號自用小客車行經臺北縣
    瑞芳鎮猴硐里介壽橋前，遭被告駕駛車號IL－8032號自用小
    客車碰撞，致原告上揭汽車撞毀，經修復共計支出新臺幣（
    下同）104,900元，為此依民法第196條規定，請求判決被告
    如數給付，並加計法定遲延利息等語。
二、被告抗辯：本件車禍地點是四叉路，並非三叉路，被告行駛
    之道路右側花圃旁另有一條道路，被告亦非如現場圖所示如
    此偏道路左側行駛，承辦警員繪製的現場圖與實際情形不符
    ，且廖國勝無駕駛執照，又未讓行駛在幹線道之被告車輛先
    行，而被告看見廖國勝所駕駛之車輛，因不確定其行駛方向
    ，故暫停等候，係廖國勝未煞車而撞到被告的車輛，應是肇
    事主因；另乙○○在公車站牌邊停放車輛，該處是公車才可
    以停靠的地方，乙○○停車的位置讓被告看不到從三貂嶺方
    向的來車，影響雙方車輛之視線，亦為肇事原因，請求駁回
    原告之訴等語。
三、參加人則稱：其將車輛靠著圍牆盡頭停放，右側緊鄰花圃，
    超出花圃牆面的部分不到 2尺，該處並非彎道，再往前才是
    彎道，雖然停放地點是公車站牌處，即使認為是違規停車，
    但與本件車禍發生無關，是被告沒有靠右行駛，才沒有辦法
    看到三貂嶺方向的來車等語。
四、原告主張其配偶廖國勝於95年2月10日下午7時左右，駕駛原
    告所有車號1907－FM號自用小客車行經臺北縣瑞芳鎮猴硐里
    介壽橋前，與被告駕駛車號IL－8032號自用小客車碰撞後，
    再撞擊參加人所有停放在路邊之車號T6－5052號自用小客車
    ，致原告上揭汽車撞毀，支出修理費用 104,900元等事實，
    業據原告提出台灣省台北縣區車輛行車事故鑑定委員會95年
    4 月11日北縣鑑字第0955180366號鑑定意見書、臺灣省車輛
    行車事故覆議鑑定委員會95年6月21日府履議字第095020029
    0 號函、車輛維修單、行車執照、汽車新領牌照登記書等件
    影本為證，且為被告所不爭執，並經本院依職權向臺北縣政
    府警察局瑞芳分局調閱上開車禍事故之交通事故調查報告表
    、筆錄與現場照片核對無誤，原告此部分之主張堪信為真實
    。惟原告主張被告應負侵權行為損害賠償責任，則為被告所
    否認，抗辯本件車禍事故肇事責任鑑定結果有誤，故本件兩
    造爭執之重點在於車號1907－FM、IL－8032、T6－5052號三
    部自用小客車駕駛人是否為本件車禍之肇事因素？如為肇事
    因素，所應負責之過失比例為何？經查：
  (一)台灣省台北縣區車輛行車事故鑑定委員會鑑定意見書記載肇
    事分析之佐證資料為「筆錄、照片，現場圖」，其鑑定意見
    固認為被告丙○○駕駛車號IL－8032號自用小客車，在狹路
    偏左行駛為本件車禍事故肇事原因，而參加人乙○○所停放
    之車號T6－5052號自用小客車，以及訴外人廖國勝駕駛原告
    所有車號1907－FM號自小客車為無照駕駛雖有違規定，但均
    無肇事因素，經被告向臺灣省車輛行車事故覆議鑑定委員會
    申請覆議，覆議鑑定委員會則係依「警方調查跡證資料」研
    議結論，覆議之結論為「照原鑑定意見」，有上開鑑定意見
    書及函文在卷可稽。然臺北縣政府警察局瑞芳分局侯硐派出
    所處理本件交通事故警員所繪製之道路交通事故現場圖僅為
    草圖，而非依比例尺製作之正圖，業經本院依職權調閱本件
    道路交通事故調查卷宗查明屬實。依草圖所示，右側13公尺
    路寬之距離在圖中之長度為5.7公分（換算後比例約為1/228
    、單位：cm/M，下同），左側 4.4公尺路寬之距離在圖中之
    長度卻有4.3公分（換算後比例約為1/102），兩者比例尺差
    距約有一倍，左側 4.4公尺路寬的部分如依右側13公尺路寬
    之比例繪製時，應僅約有原本草圖上寬度之一半，則本件車
    禍事故碰撞後車號IL－8032號自小客車之位置，是否如同草
    圖上所示偏向左側（由其行進方向瑞芳往路口），尚有疑問
    。前揭行車事故鑑定委員會既係依警方提供之現場圖為其佐
    證資料，覆議鑑定委員會亦係依警方調查之跡證資料為依據
    ，則依據警方繪製有疑點之草圖鑑定肇事原因，鑑定結果是
    否正確亦有疑義，本院自難僅憑上開鑑定意見，認定車號19
    07－FM、IL－8032、T6－5052號三部自用小客車駕駛人之肇
    事責任。
  (二)依臺北縣政府警察局瑞芳分局於95年 2月10日北縣警瑞交字
    第0950014820號函送本院之交通事故現場正圖，車號IL－80
    32號自用小客車碰撞後，仍未完全離開侯硐路進入四叉路口
    ，且車頭為向右傾斜，雖未標示車號IL－8032號自用小客車
    發生車禍後與侯硐路的距離，然事發後車號T6－5052號自用
    小客車左後輪與雙瑞幹線C0352EA26電線桿之距離為 11.2公
    尺，IL－8032號自用小客車右後輪與雙瑞幹線 C0352EA26電
    線桿之距離為 9.1公尺，則IL－8032號自用小客車右後輪距
    離侯硐路左、右兩側邊線各為2.1公尺（11.2-9. 1=2.1）、
    2.3公尺（4.4-2.1=2.3），而侯硐路路寬為4.4公尺，IL－8
    032號自用小客車左後輪與侯硐路右側邊線距離最多為2.2公
    尺，其右後輪與侯硐路距離即已超過 2.2公尺，足見被告車
    禍發生前確係偏左行駛於侯硐路上，因看見對向之車號1907
    －FM號自用小客車始往右方閃避，應為本件車禍肇事原因。
    至於被告辯稱其右側另有道路，當時要過介壽橋，沒有偏左
    行駛無法過橋云云，然被告是行駛在侯硐路發生車禍，與右
    側之道路無關，且與介壽橋尚有一段距離，本應在侯硐路靠
    右行駛至交叉路口再依規定轉彎，所辯自不足採。
  (三)訴外人即車號1907－FM號自用小客車之駕駛廖國勝於警詢時
    陳稱：「我駕車猴硐往瑞芳方向行經至台北縣瑞芳鎮猴硐里
    介壽橋前我當時車輛已靠右行駛，我發現對向來車緊靠我這
    邊駛過來，導至（應係致）我無處可閃便撞上了。我於（應
    係與）對向車輛（IL－8032自小客）發生對撞後又推撞停放
    於路邊自小客T6－5052。」、「我只看見對方車燈，我有採
    （應係踩）剎車，當時車速大約30公里。」，對照本件道路
    交通事故現場圖及現場照片，車禍發生時，廖國勝駕駛之車
    號1907－FM號自用小客車頭係向左偏，左前車頭則與被告駕
    駛之車號IL－8032號自用小客車左前車輪相撞，為原告所不
    爭執，足見廖國勝係往左行駛。又廖國勝自承時速為30公里
    ，於車禍發生前既已看見被告車輛之車燈，且右側有空地可
    供閃避，應有足夠時間採取必要之安全措施，其疏未注意而
    發生本件車禍，自有過失。
  (四)又車號T6－5020號自用小客車停放地點，為甫出彎道之路段
    ，依被告所提事故地點編號1、2照片觀之，自路寬僅 4.4公
    尺之侯硐路外側進入交叉路口，將因該路段停放車輛而無法
    直接目視彎道，參加人乙○○復自承車號T6－5020號自用小
    客車已超出前方圍牆邊緣，則三貂嶺往瑞芳方向行駛之車輛
    ，於進入出彎處，為閃避車號T6－5020號自用小客車，勢必
    會靠左行駛，而不會緊挨著車號T6－5020號自用小客車行進
    ，核與車號1907－FM號自用小客車車頭係向左偏之情形相符
    ，參加人乙○○在該處停車時，本應注意且能注意上開狀況
    ，竟仍任意停車，形成妨害他車通行之障礙，顯有過失。
  (五)按汽車行駛時，駕駛人應注意車前狀況，並隨時採取必要之
    安全措施；汽車除行駛於單行道或指定行駛於左側車道外，
    在未劃標線之道路，應靠右行駛；又彎道地段不得停車，道
    路交通安全規則第94條第3項、第95條第1項前段、第 112條
    第1項第2款分別定有明文。本件車禍之發生，係因被告在未
    劃標線之道路未靠右行駛，而參加人乙○○將車號T6－5020
    號自用小客車停放在彎道終點，妨害其他車輛之通行，訴外
    人廖國勝於超越乙○○之自用小客車時，亦疏未注意車前狀
    況作隨時停車之準備，不及煞車而肇事，故由於被告、乙○
    ○及廖國勝之共同過失以致肇事，其等對於原告有共同侵權
    行為，堪以認定。本院審酌三方上開過失情形，認被告、乙
    ○○及廖國勝之過失比例應為四比三比三。
五、又按因故意或過失，不法侵害他人之權利者，負損害賠償責
    任；數人共同不法侵害他人之權利者，連帶負損害賠償責任
    ，民法第184條第1項前段、第185條第1項前段分別定有明文
    。而共同侵權行為人間不以有意思聯絡為必要，數人因過失
    不法侵害他人之權利，苟各行為人之過失行為，均為其所生
    損害共同原因，即所謂行為關連共同，亦足成立共同侵權行
    為，依民法第185條第1項前段之規定，各過失行為人對於被
    害人應負全部損害之連帶賠償責任（最高法院67年台上字第
    1737號判例意旨參照）。本件車禍之發生，被告與參加人乙
    ○○各有上開過失行為，且為原告所有車輛毀損之共同原因
    ，已如上述，依民法第 185條規定及判例意旨之說明，被告
    應就原告所受損害負連帶損害賠償責任。惟依民法第196 條
    規定請求物被毀損所減少之價額，固得以修復費用為估定之
    標準，但以必要者為限，即修理材料以新品換舊品，應予折
    舊。查原告所有車號1907－FM號自用小客車為92年6月5日領
    照（於95年 3月27日登記訴外人周志鵬所有），有行車執照
    在卷足憑，至95年 2月10日車禍受損時止，依營利事業所得
    稅查核準則第95條第 6款規定：「固定資產提列折舊採用定
    率遞減法者，以一年為計算單位，其使用期間未滿一年者，
    按實際使用之月數相當於全年之比例計算之，不滿一月者，
    以月計」之方法計算結果，使用之時間應以2年8月計，其汽
    車及附加零件已有折舊，應將折舊部分予以扣除。本院依行
    政院所頒固定資產耐用年數表及固定資產折舊率之規定，小
    客車之耐用年數為5年，依定率遞減法每年折舊千分之369，
    則原告請求之修理費中材料部分為92,900元，依上開標準計
    算折舊額為65,010元｛計算方法：92,900元x0.369=34,28
    0元，（92,900元－34,280元）x0.369=21,631元，（92
    ,900 元－34,280元－21,631元）x0.369x8/12=9,099元，
    ++= 65,010元，元以下四捨五入｝，扣除折舊額後，原
    告所得請求之材料費用為27,890元，加上不應折舊之工資12
    ,000 元，合計為39,890元。
六、末按損害之發生或擴大，被害人與有過失者，法院得減輕賠
    償金額或免險之，民法第217條第1項定有明文。查本件車禍
    之發生，係因廖國勝於超越乙○○之自用小客車時，疏未注
    意車前狀況作隨時停車之準備，不及煞車而肇事，應負3/10
    之過失責任，已如前述，廖國勝駕駛原告所有車號1907－FM
    號自用小客車，應認係原告之使用人，應適用民法第 224條
    規定，依同法第217條第1項規定，減輕該他人之賠償金額，
    故應依廖國勝之過失程度減輕被告之賠償責任3/10。是原告
    所受損害數額，依上開過失相抵原則計算後，對被告僅得請
    求賠償27,923元（計算方式為：39,890元×7/10＝27,923元
    ）。
七、綜上所述，原告基於侵權行為之法律關係，請求被告給付27
    ,923 元，及自起訴狀繕本送達翌日即95年5月11日起至清償
    日止之法定遲延利息，為有理由，應予准許；餘上開範圍之
    請求，為無理由，應予駁回。
八、本件係適用簡易程序之判決，依民事訴訟法第389條第1項第
    3 款規定，就被告敗訴部分，應依職權宣告假執行，並依同
    法第392條第2項規定，依職權宣告被告預供擔保，得免為假
    執行。
九、本件事證已經明確，兩造其餘陳述及攻擊防禦方法，經審酌
    核與本件判決結果不生影響，不再一一論述，併此敘明。
十、結論：原告之訴為一部有理由，一部無理由，依民事訴訟法
    第79條、第389條第1項第3款、第 392條第2項，判決如主文
    。
中    華    民    國    95    年    9     月    19    日
                  基隆簡易庭法  官  陳湘琳
以上正本係照原本作成。
對於本件判決如有不服，應於收受送達後20日內向本院提出上訴
書狀，上訴於本院合議庭，並按他造當事人之人數附具繕本。
中    華    民    國    95    年    9     月    19    日
                            書記官  王佩珠


司法院資訊處製作；財團法人民間司法改革基金會備份。
